臺灣臺北地方法院民事裁定　　　　　　　96年度訴字第7270號
原　　　告　甲○○
被　　　告　教育部
法定代理人　乙○○
被　　　告　吳鳳技術學院
法定代理人　丙○○
上列當事人間因考試事件，本院裁定如下：
    主    文
原告之訴駁回。
訴訟費用由原告負擔。
    理    由
一、按訴訟事件不屬於普通法院之權限者，依民事訴訟法第249
    條第1項第1款規定，法院應以裁定駁回之。又按憲法第16條
    規定人民有訴訟之權，旨在確保人民得依法定程序提起訴訟
    及受公平之審判。至於訴訟救濟究應循普通訴訟程序抑或依
    行政訴訟程序為之，則由立法機關依職權衡酌訴訟案件之性
    質及既有訴訟制度之功能等而為設計。我國關於民事訴訟與
    行政訴訟之審判，依現行法律之規定，分由不同性質之法院
    審理，係採二元訴訟制度。除法律別有規定外，關於因私法
    關係所生之爭執，由普通法院審判；因公法關係所生之爭議
    ，則由行政法院審判之，有司法院大法官會議解釋釋字448
    號解釋可資參照。再按人民對於中央或地方機關之行政處分
    ，認為違法或不當，致損害其權利或利益者，得依本法提起
    訴願，訴願法第1條第1項前段定有明文。
二、原告起訴意旨略以：其以持有消防設備士證照及四年工作年
    資，依據被告教育部87年4月4日台技(一)字第87034221號函
    ，報名參加被告吳鳳技術學院96學年度進修部二年制在職專
    班入學招生考試，並完成該項入學考試筆試，嗣被告吳鳳技
    術學院以原告報名資格不符予以退件，原告不服向被告吳鳳
    技術學院提出申訴，並經被告吳鳳技術學院於96年9月5日作
    成申訴回覆書，以原告經由考試院專技人員普考取得之消防
    設備士證，並非行政院勞工委員會所發，而不具該項考試報
    名資格，原告認為被告教育部並未依據上開函文之規定做出
    解釋，導致原告因不符考試資格而損其就學權益，為此提起
    本件訴訟等語，並聲明：(一)被告吳鳳技術學院應撤銷96年9
    月5日申訴回覆書，並確認原告已完成被告吳鳳技術學院舉
    辦之筆試具有效力。(二)被告教育部應依據其所作成之87年4
    月4日台技(一)字第87034221號函文，准許原告報考二年制
    技術學院入學考試。
三、經查：民事訴訟制度係為保護私法上權利而設，原告以被告
    吳鳳技術學院未依照教育部87年4月4日之函文內容辦理，逕
    自取消原告應考資格，以致原告因報名考試資格不符而無法
    入學，向本院請求撤銷被告吳鳳技術學院所作成申訴回覆書
    ，及請求被告教育部依上開函文准許原告報考二年制技術學
    院入學考試，核其請求係基於公法關係所生之請求權，既非
    私法上權利，自不得為民事訴訟之標的，則原告就被告吳鳳
    技術學院所作成申訴回覆書既有爭執，自應依首開法律規定
    循行政爭訟程序請求救濟，而非向普通法院起訴，故原告向
    無審判權之本院提起訴訟，於法不合，應予駁回。
四、依民事訴訟法第249條第1項第1款、第95條、第78條，裁定
    如主文。
中　　華　　民　　國　　96　　年　　10　　月　　17　　日
                  民事第六庭    法　官　鄧德倩
以上正本係照原本作成
如不服本裁定，應於送達後10日內向本院提出抗告狀，並繳納抗
告費新臺幣1,000元
中　　華　　民　　國　　96　　年　　10　　月　　17　　日
                                書記官　池東旭
